【裁判字號】    99,訴,314
【裁判日期】    990318
【裁判案由】    毒品危害防制條例
【裁判全文】
臺灣板橋地方法院刑事判決               99年度訴字第314號
公  訴  人  臺灣板橋地方法院檢察署檢察官
被      告  甲○○
上列被告因違反毒品危害防制條例案件，經檢察官提起公訴（九
十九年度毒偵字第二０四號），本院合議庭裁定由受命法官獨任
行簡式審判程序，並判決如下：
    主  文
甲○○施用第一級毒品，累犯，處有期徒刑拾月。
    事  實
一、甲○○於民國九十一年間因施用毒品案件，經臺灣板橋地方
    法院以九十一年度毒聲字第二五五七號裁定送觀察、勒戒後
    ，認無繼續施用毒品之傾向，於九十一年八月二十六日執行
    完畢釋放出所，由臺灣板橋地方法院檢察署檢察官以九十一
    年度毒偵字第二八二四號為不起訴處分確定。又於九十二年
    間因施用毒品案件，經臺灣高等法院以九十三年度上訴字第
    二四五九號判決分別判處有期徒刑七月（施用一級毒品）、
    三月（施用二級毒品），應執行有期徒刑九月確定，於九十
    四年九月二十七日縮刑期滿執行完畢（於本案構成累犯）。
    再於九十六年間因施用毒品案件，經臺灣板橋地方法院以九
    十六年度訴字第三三三二號號判決處有期徒刑九月確定；於
    九十七年間因施用毒品案件，經臺灣板橋地方法院以九十七
    年度訴字第三四０號判決處有期徒刑十月（施用一級毒品）
    、四月（施用二級毒品），應執行有期徒刑一年，上開二案
    件接續執行，甫於九十八年十月七日縮短刑期假釋出監（假
    釋縮刑期滿日為九十八年十二月六日）。詎仍不知悔改，明
    知海洛因係毒品危害防制條例第二條第二項第一款所定之第
    一級毒品，不得施用或持有，竟於假釋期間內，基於施用第
    一級毒品海洛因之犯意（起訴書誤載為施用第二級毒品甲基
    安非他命之主觀犯意，業經公訴檢察官於九十九年二月二十
    五日當庭更正），於九十八年十一月二十五日下午二時許，
    在臺北縣三重市○○街二十四號三樓之住處內，施用第一級
    毒品海洛因一次。嗣於九十八年十一月二十六日上午九時三
    十一分，前往臺灣板橋地方法院檢察署觀護人室採集尿液檢
    體送驗，結果呈海洛因代謝物嗎啡陽性反應，始查悉上情。
二、案經臺灣板橋地方法院檢察署觀護人室簽請同署檢察官偵查
    起訴，甲○○於本院準備期日中就被訴事實為有罪陳述，經
    合議庭裁定由受命法官獨任行簡式審判程序。
    理  由
一、訊據被告甲○○對於上揭時地，施用第一級毒品海洛因之犯
    罪事實，於本院審理中坦承不諱；而被告之尿液經送鑑定結
    果，確呈海洛因代謝物嗎啡陽性反應，有臺灣尖端先進生技
    醫藥股份有限公司九十八年十二月九日（檢體編號0000
    00000號）濫用藥物檢驗報告書及尿液代號對照表各一
    紙在卷可稽（偵卷第三、四頁），是被告於上揭時地有施用
    毒品海洛因之犯行，堪予認定。
二、按九十二年七月九日新修正並於九十三年一月九日施行之毒
    品危害防制條例刪除「二犯」及「三犯」之規定，一改修法
    前繁雜之處遇程序，僅將施用毒品者簡化區分為「初犯」「
    再犯」，並認施用毒品者係屬病患性犯人，以觀察、勒戒戒
    除其身癮，並以強制戒治去除其心癮。經觀察、勒戒或強制
    戒治執行完畢釋放後，若係五年後再犯該條例第十條施用毒
    品罪者，與同條例第二十條第一項、第二項關於「初犯」之
    處理方式相同，檢察官應先聲請法院裁定令被告入勒戒處所
    觀察、勒戒，並視有無繼續施用毒品傾向，決定應予釋放、
    為不起訴之處分，或應聲請法院裁定令入勒戒處所強制戒治
    ；若係五年內「再犯」同條例第十條施用毒品罪者，依同條
    例第二十三條第二項規定，檢察官則應依法追訴。觀諸該條
    例第二十條第三項之修正理由：「觀察、勒戒或強制戒治五
    年後再犯者，顯見前所實施之觀察、勒戒或強制戒治已足以
    遮斷其施用毒品之癮，為期自新及協助其戒除毒癮，對此五
    年後再犯者，爰明定仍適用初犯之規定，先經觀察、勒戒、
    強制戒治之程序。」及同條例第二十三條第二項之修正理由
    ：「為配合簡化施用毒品犯之刑事處遇程序，並鑑於經觀察
    、勒戒或強制戒治執行完畢釋放後五年內再犯者，其再犯率
    甚高，原據以實施之觀察、勒戒及強制戒治既已無法收其實
    效，自應施以刑事處遇。」顯然如施用毒品者係前經觀察、
    勒戒或強制戒治等治療程序執行完畢五年後，始再施用毒品
    之「初犯」，因前所執行之觀察、勒戒或強制戒治已足收戒
    除毒癮之效，自應重新執行觀察、勒戒或強制戒治等治療程
    序，並於治療程序執行完畢後，由檢察官為不起訴處分，毋
    庸對之追訴處罰；反之，在「再犯」之情形，因其先前所為
    治療程序顯未能收戒斷毒癮之效，且考量施用毒品者之再犯
    率偏高，乃簡化其刑事處遇程序，而逕予追訴處罰，不再施
    以治療程序。參酌上開立法理由，修正毒品危害防制條例就
    施用毒品者，祇於「初犯」及「五年後再犯」二種情形，有
    其追訴條件之限制，即須於初犯經觀察、勒戒或強制戒治釋
    放後，「五年內均無施用毒品之行為」，始能認其前所實施
    之觀察、勒戒或強制戒治已足遮斷毒癮，而得於五年後再犯
    時，再予適用初犯之規定，重行觀察、勒戒等程序。倘五年
    內已經再犯，被依法追訴處罰，縱其第三次（或第三次以上
    ）施用毒品之時間在初犯釋放五年以後，即與「五年後再犯
    」之情形有別，且因已於「五年內再犯」，顯見其再犯率甚
    高，原實施觀察、勒戒或強制戒治，已無法收其實效，而無
    五年戒斷期之存在，自無再經觀察、勒戒及強制戒治之必要
    ，應由檢察官逕行起訴，始符新法修正之本旨。經查，本案
    被告於九十一年間因施用毒品案件，經觀察、勒戒後，因無
    繼續施用毒品傾向，經檢察官為不起訴處分，又於五年內因
    多次施用毒品為法院論罪科刑，足認被告經上開觀察、勒戒
    及科刑之執行後，未足以遮斷其施用毒品之癮，自與前揭條
    例第二十條第三項之規定僅得適用於「再犯」之情形不合（
    此有最高法院九十五年度台非字第五九號判決可參），故本
    件公訴人逕向本院提起追訴，於法要無不合，附此陳明。綜
    上，本案事證明確，被告犯行堪以認定，應依法論科。
三、核被告所為，係犯毒品危害防制條例第十條第一項之施用第
    一級毒品海洛因罪。其施用第一級毒品海洛因前持有海洛英
    之低度行為，應為施用之高度行為所吸收，不另論罪。又被
    告有事實欄所述之前科，於九十四年九月二十七日縮短刑期
    執行完畢，有臺灣高等法院被告全國刑案紀錄表可憑，其於
    刑之執行完畢後五年內，故意再犯本件有期徒刑以上之刑之
    罪，為累犯，應依刑法第四十七條第一項之規定加重其刑。
    爰審酌被告犯罪之動機、目的、手段，有多次施用毒品之紀
    錄，歷經觀察勒戒、科刑之執行，仍無法戒絕惡習，顯見其
    自制力薄弱，且係在假釋期間再犯，犯罪所生之危害，惟此
    僅屬自戕之行為，且被告犯罪後坦承犯行，態度尚稱良好等
    一切情狀，量處如主文所示之刑，以資儆懲。
據上論斷，應依刑事訴訟法第二百七十三條之一第一項、第二百
九十九條第一項前段，毒品危害防制條例第十條第二項，刑法第
十一條前段、第四十七條第一項，判決如主文。
本案經檢察官姜麗君到庭執行職務。
中    華    民    國    99    年    3     月    18    日
                        刑事第五庭  法  官  鄭水銓
以上正本證明與原本無異。
如不服本判決，應於收受送達後十日內向本院提出上訴書狀，其
未敘述上訴之理由者並得於提起上訴後十日內向本院補提理由書
（均須按他造當事人之人數附繕本）。
                                    書記官  翁子婷
中    華    民    國    99    年    3     月    18    日
附錄本案論罪科刑法條全文：
毒品危害防制條例第十條：
施用第一級毒品者，處六月以上五年以下有期徒刑。
施用第二級毒品者，處三年以下有期徒刑。

司法院資訊處製作；財團法人民間司法改革基金會備份。
